\mainmatter

# Formas bidimesionales

En este capítulo se describirán definiciones y conceptos sobre las *formas básicas* que pueden ser representadas en el *espacio bidimensional* \index{espacio bidimensional} $\mathbb{R}^2$ tales como el punto, la linea, los polígonos, las formas orgánicas y los fractales bidimensionales.

## El punto y la linea

Primeramente definamos el *espacio* donde se manipularán las *formas bidimensionales*, la importancia de este espacio se debe a la necesidad de un *sistema de referencia*\index{sistema de referencia} que deben tener los objetos tales como la ubicación, la dirección, la relación de dos o más objetos entre otros.

```{definition, r2, name=" Espacio bidimesional"}
```

El espacio bidimensional \index{espacio bidimensional} es un *conjunto de puntos,* \index{conjunto de puntos} donde cada punto utiliza como su *sistema de referencia* a un *par de rectas* *llamadas ejes*, la primera recta es *horizontal* \index{horizontal} llamada "eje $x$" y la otra es *vertical* \index{vertical} llamada "eje $y$".

```{r 2d, echo=FALSE, fig.cap="Sistema de ejes coordenados", fig.pos = "!ht", fig.align="center"}
knitr::include_graphics("ejes.svg")
```

$$
  f_k\left(k\right) = \binom{n}{k} p^k\left(1-p\right)^{n-k}
  (\#eq:binom)
$$

www \@ref(eq:binom)

$$
\begin{split}
a_3w&=b+c\int_1^3-d^3+e^5-f^3\\
&=g+h_i\\
& =b+c_{x\to\infty}^{n_i^3}n\int_1^3-d^3+e^5-f^3\sum_1^2x_i\delta_i\zeta_i\omega_i-\prod_1^3f_ig_i\delta_i\omega_i\\
\end{split} 
(\#eq:align)$$

www w \@ref(eq:www)

-   wwwwwwwwwww $\sum_1^3x_i$

-   $www$, $\rho$ $\epsilon$ $w_1$ $\rho_1$ entonces se tiene que la relacional es

    $$
    \begin{split}
    \rho&=\int_1^3\\
    &=\int_1^3\\
    &=\rho_1
    \end{split} (\#eq:www)
    $$

Estos ejes ***evidentemente*** se *interceptan* en un punto, formando cuatro ángulos iguales a $90^\circ$ es decir son ***perpendiculares***, y cuatro regiones llamadas cuadrantes. Ademas la intersección de los ejes indica la posición cero; siendo la numeración hacia la derecha del eje $x$ y hacia arriba del eje $y$ positiva, además hacia la izquierda del eje $x$ y hacia abajo del eje $y$, negativa. En los ejes podemos ubicar a los números reales e irracionales; refiérase a la Figura \@ref(fig:2d).

```{remark}
Existen otros términos que refieren al espacio bidimensional, por ejemplo a veces suele llamarse como plano, sistema de ejes coordenados 2d o simplemente como el espacio 2d.
```

```{definition, punto, name="El punto"}
El punto es un ente grafico, considerada como la mínima unidad en la representacion gráfica. Refiérase a la Figura (\@ref(fig:puntolinea))
```

```{r puntolinea, echo=FALSE, results='asis', fig.cap="El punto y la linea (magnificada)", fig.pos = "!ht", fig.align="center"}
knitr::include_graphics("puntolinea.svg")
```

$$
\begin{split}
5&=wwwww\\
&=wwwww\\
&=www\\
&=www
\end{split}
$$

Entonces

$$
\begin{aligned}
w&=\int_1^3
\end{aligned}
(\#eq:wwwwwww)
$$

La ubicación de un punto se realiza con la ayuda de un sistema de ejes coordenados refiérase a la Definición \@ref(def:r2) compuestas de dos ejes el eje $x$ (eje de las abscisas) y el eje $y$ (eje de las ordenadas), ademas de una etiqueta de ser necesaria, es decir el punto $W=(x,y)$ (etiquetas con letras mayúsculas), indica que esta ubicada a $x$ unidades sobre el eje $x$, del centro del sistema de ejes coordenados, a la derecha si $x$ es positivo y a la izquierda si $x$ es negativo; y $y$ unidades sobre el eje $y$, del centro del sistema de ejes coordenados, hacia arriba si $y$ es positivo y hacia abajo si $y$ es negativo.

```{definition, linea, name="La linea"}
La linea considerada como el conjunto de puntos distribuidas de manera secuencial es decir yuxtapuestas. Refiérase a la Figura (\@ref(fig:puntolinea))
```

Para la clasificación de las lineas es necesario considerar algunas definiciones previas por ejemplo la *dirección de una linea* en un punto dado y el *punto vértice*.

```{definition, direccionrecta, name="Dirección de una recta"}
La dirección de un recta es la inclinación con respecto a una linea horizontal (eje $x$) medida en angulos, con grados sexagesimales en sentido antihorario.
```

Por ejemplo en la Figura \@ref(fig:tangente) se tiene que la *pendiente* de las dos rectas punteada están definidas por las inclinaciones de $\alpha$ y $\beta$ con respecto a un linea horizontal, es decir las pendientes son las tangentes de estos ángulos esto es $\tan \alpha$ y $\tan \beta$ respectivamente. Además se puede observar que la pendiente de la recta cuyo ángulo de inclinación $\alpha$ es mayor a la pendiente de la recta cuya inclinación es de $\beta$. Recuérdese que los ángulos considerados son los sexagesimales, aunque no es restrictiva.

Las rectas verticales tienen una inclinación de $90^\circ$ o múltiplos de esta, es decir la pendiente es $\tan 90^\circ=\infty$ y las rectas horizontales tienen una inclinación de $0^\circ$ o multiplos de esta, por tanto la pendiente es $\tan 0^\circ=0$.

```{definition, tangentew, name="Recta tangente"}
Es un *recta* asociada a una *linea* en un punto determinado, si estas comparten unicamente dicho punto en una vecindad pequeña de esta.
```

Por ejemplo la linea $\mathcal{L}$ la Figura \@ref(fig:tangente) es una *recta tangente* en el punto $W'$ pues esta recta tiene intersección con la curva $GW$ únicamente en el punto $W'$ en una vecindad muy pequeña de $W'$.

```{definition, direccion, name="Dirección de una linea en un punto"}
La dirección de un linea en un punto esta definida por la direccion de la *recta tangente* en el punto considerado.
```

En la Figura \@ref(fig:tangente) se tiene la dirección de la linea en el punto $W'$ definida por la pendiente de la recta tangente en dicho punto.

Debido a la igualdad de las direcciones en los puntos de una linea recta la dirección de una recta o un segmento se considera como única es decir el segmento o la recta son las tangentes a las mismas por tanto la pendiente son las pendientes del segmento o recta considera.

```{definition, puntovertice, name="Punto vértice"}
Un vertice es un punto de una linea, donde en una vecindad pequeña del punto cambia de direccion en los puntos adyacentes, es decir la tangente cambia drasticamente a la izquierda y derecha del punto.
```

```{r tangente, echo=FALSE, fig.cap="El punto vértice y dirección puntual", fig.pos = "!ht", fig.align="center"}
knitr::include_graphics("tangente.svg")
```

Las lineas se pueden clasificar de acuerdo al comportamiento de uno o más de sus puntos, es decir un punto además de ser parte de una linea podría tener la característica adicional de ser un punto vértice, refiérase a la Definición \@ref(def:puntovertice). Existen tres clases de lineas:

1.  Lineas curvas.

2.  Lineas rectas -------

    -   Rectas
    -   Segmentos

3.  Lineas mixtas

Si una linea no presenta puntos vértices entonces la linea simplemente es una curva liza y continua (sin picos), es decir una **linea curva**. Las lineas rectas... cuya *longitud es finita* recibe el nombre de **segmento** y si la *longitud es infinita* recibe el nombre de **recta...**; ademas la lineas mixtas son generadas por la unión de lineas *curvas* y *rectas...* presentando puntos vértice en las conexiones entre ellas.

Además en la Figura \@ref(fig:tangente) se tiene que la linea $GW$ es una curva, la linea $TG$ es una linea recta en particular un segmento y la linea $TGW$ es un **linea mixta** pues es la union de las lineas $TG$ y $GW$.

## Polígonales

Las lineas poligonales generan formas poligonales\index{poligonales} que son *lineas mixtas* generadas por la *unión segmentos* de longitudes iguales o diferentes. Existen formas poligonales abiertas y cerradas regulares e irregulares que tienen la utilidad de en el arte de diversas índole.

```{definition, poligonal}
Las lineas poligonales son fornas obtenidas mediante la unión consecutiva de segmentos con direcciones distintas.
```

$\rho$ entonces $\rho$

\$\$

\$\$

```{r simetria, echo=FALSE, fig.cap="Simetria", fig.pos = "!ht", fig.align="center"}
knitr::include_graphics("simetria.svg")
```

### Poligonales abiertos

Estas lineas poligonales no encierran ninguna región, es decir el extremo final del ultimo segmento no coincide con el extremo inicial del primer segmento.

```{definition, poligono, name="Linea poligonal"}
La linea considerada como el conjunto de puntos distribuidas de manera secuencial es decir yuxtapuestas. Observe la figura (\@ref(fig:2d)).
```

### Poligonales cerrados

Son aquellas que encierran una región en el plano bidimensional, es decir dividen el plano bidimensional en dos regiones una limitada y la otra ilimitada. Además el extremo final del ultimo segmento coincide con el extremo inicial del primer segmento.

#### Irregulares

```{definition, irregulares, name="Polígonos rregulares"}
La linea considerada como el conjunto de puntos distribuidas de manera secuencial es decir yuxtapuestas. Observe la figura (\@ref(fig:2d)).
```

#### Regulares

```{definition, regulares, name="Polígonos irregulares"}
La linea considerada como el conjunto de puntos distribuidas de manera secuencial es decir yuxtapuestas. Observe la figura (\@ref(fig:2d)).
```

Refiérase al cuadro \@ref(tab:regulares)

|         Tipo         | Número de lados | Número de diagonales | Apotemas |
|:--------------------:|:---------------:|:--------------------:|:--------:|
| Triángulo equilátero |        3        |          0           |    3     |
|       Cuadrado       |        4        |          2           |    4     |
|      Pentágono       |        5        |          5           |    5     |
|       Exagono        |        6        |          6           |    6     |
|      Heptagono       |        7        |          7           |    7     |
|         ...          |       ...       |         ...          |   ...    |

: (\#tab:regulares) Polígonos cerrados regulares.

| Col1 | Col2 | Col3 |
|------|------|------|
| w    | w    | w    |
| w    | w    | w    |
| w    | w    | ww   |

: (\#tab:regular) WWWWWW

## Curvas cerradas

Similar al caso de los poligonos cerrados estas formas generan dos regiones en el plano bidimensional una en el interior de esta forma y otra en el exterior.

### La circunferencia

```{definition, circulo, name="La circunferencia"}
Es la curva geenrada por los puntos que equidistan de un punto llamado centro de la cirunferencia
```

### La elipse

```{definition, elipse, name="Elipse"}
wwwwwwwwwwwwwwwwwwwwwwwwwwww
```

### Trasformación de la elipse

## Lugares geométricos

LOs lugares geoemétricos son formas que se obtiene mediante el movimiento de uno o más puntos restringidos a un sistema de referencia de longitud y ángulo.

### Las cónicas

### Otros...

## Fractales bidimesionales

Los fractales son objetos cuya estructura esta basada en suceción de formas ademas de las transformaciones elementales refiérase al apéndice.

### Fractales clásicos

```{definition, sierpinski, name="Triangulos de Sierpinski"}
wwwwwwwwwwwwwwwwwwwwwwwwwww
```

```{definition, kosh, name="Copo de nieve de Kosh"}
wwwwwwwwwwwwwwwwwwwwwwwwwww
```

```{definition, arbol, name="Arbol fractal"}
wwwwwwwwwwwwwwwwwwwwwwwwwww
```

### Fractales modernos

```{definition, mmandelbrot, name="Conjunto Mandelbrot"}
El conjunto de mandelbrot es una forma ...
```

```{definition, julia, name="Conjuntos de Julia"}
wwwwwwwwwwwwwwwwwwww
```
